【裁判字號】    92,交易,297
【裁判日期】    920806
【裁判案由】    過失傷害
【裁判全文】
臺灣板橋地方法院刑事判決                        九十二年度交易字第二九七號
    公  訴  人  臺灣板橋地方法院檢察署檢察官
    被      告  乙○○
右列被告因過失傷害案件，經檢察官提起公訴（九十一年度偵字第一二二七七號），
本院判決如左：
    主  文
乙○○因過失傷害人，處拘役參拾日，如易科罰金，以參佰元折算壹日。
    事  實
一、乙○○前因犯重利罪，經臺灣高等法院於民國八十八年一月十五日以八十七年度
    上訴字第四七九六號判處有期徒刑五月，緩刑五年確定，現仍在緩刑中，猶不知
    警惕，於九十一年四月十日中午十二時四十分許，駕駛車號：Ｐ七－五八三九號
    自用小客車，行經臺北縣土城市○○路○段、清水路交岔路口（往土城方向）左
    轉彎時，應注意汽車行駛至交岔路口轉彎時，應遵守燈光號誌之指示，且汽車行
    近行人穿越道前，應減速慢行，遇有行人穿越時，無論有無交通警察指揮或號誌
    指示，均應暫停讓行人先行通過，並應隨時採取必要之安全措施，而依當時天候
    晴、日間自然光線、路面狀態乾燥無缺陷、無障礙物、視距良好等情形，復無不
    能注意之情事，竟疏未注意，駕車行經前該設有左轉專用號誌燈之交岔路口，於
    左轉專用號誌燈業經轉換為紅燈之際，竟違規搶越逕行左轉，嗣駛至金城路二段
    、清水路交岔路口之清水路上行人穿越道遇有行人穿越時，又未暫停讓行人先行
    通過，並隨時採取必要之安全措施，仍貿然駕車前行，適有行人丙○○下課放學
    返家途中，於通過上開設有行人穿越專用號誌之行人穿越道時，亦應注意行人不
    得在道路上任意奔跑、追逐、嬉戲，而依當時情形復無不能注意之情事，竟亦疏
    未注意，通過該道路之行人穿越道時竟在道路上奔跑、嬉戲，任意跳躍並拋灑碎
    紙張，後於跳躍拋撒碎紙張雙腳落地之際，乙○○所駕駛之前開自用小客車恰駛
    經該處，因而該車右後方與行人丙○○不慎發生碰撞，致丙○○受有左脛骨下生
    長板骨折移位及左腓骨骨折之傷害。乙○○於肇事後隨即報警處理，並對丙○○
    採取必要之救護措施，嗣臺北縣政府警察局土城分局清水派出所員警前往現場處
    理時，乙○○即向據報前來尚不知何人犯罪之員警自首並坦承肇事。
二、案經丙○○訴由臺北縣政府警察局土城分局報請臺灣板橋地方法院檢察署檢察官
    偵查起訴。
    理  由
一、訊據被告乙○○對於其駕車在上述時、地與告訴人丙○○發生車禍乙節，固坦承
    不諱，惟矢口否認有何過失情事，辯稱：伊當時駕車行經前開交岔路口時有左轉
    專用綠燈，伊左轉後車頭已駛過行人穿越道，此時伊車右後側突傳來碰一聲，伊
    隨即下車察看，該車禍之發生並非由伊駕車自前方撞擊告訴人丙○○，而係告訴
    人丙○○遭同學推擠方與伊車發生碰撞，伊未闖紅燈，並無過失云云。經查右揭
    犯罪事實，迭據告訴人丙○○於警訊、偵查中及本院審理時均指訴綦詳，核與證
    人甲○○於本院審理時到庭所證述之情節相符，並有道路交通事故調查報告表一
    份、車禍現場照片七幀及診斷證明書一紙附卷足稽。次查本件車禍肇事地點即臺
    北縣土城市○○路○段、清水路交岔路口（往土城方向）之交通號誌，係三段時
    相號誌燈，當清水路之行人專用號誌燈轉換為綠燈之際，金城路二段左轉清水路
    之專用號誌燈即轉換為紅燈，禁止左轉，且清水路上行人穿越道之行人專用號誌
    燈其燈號係自五十四秒開始倒數起跳等情，業經本院至前開車禍肇事地點實際履
    勘無誤，制有勘驗筆錄一紙附卷可查，而觀諸告訴人丙○○於警訊時所指述：「
    ‧‧當時為綠燈，顯示尚有五十幾秒，有走在穿越道上」等語（參見偵查卷第九
    頁）及嗣於本院調查時到庭所指稱：「‧‧‧我與另一個同學看到該路口行人號
    誌燈是綠色的才過馬路，我有走行人穿越道‧‧‧」之情節（參見九十二年五月
    二十八日訊問筆錄第二頁），復參諸前開本院至車禍肇事地點履勘現場號誌變換
    情形及行人穿越道行走時間倒數秒數內容，堪認本件車禍之發生，係因被告斯時
    駕車強行闖越前開交岔路口紅燈左轉而違規在先，復於駛經清水路行人穿越道時
    未禮讓行人優先通行，又未隨時採取必要之安全措施，適告訴人丙○○於通過行
    人穿越道時，在道路上任意奔跑、嬉戲，致被告所駕前開車輛行經上開肇事地點
    時與告訴人發生碰撞，因而造成告訴人受有前揭傷害無訛。是被告前開所辯伊未
    闖紅燈，並無過失云云，應係事後卸責之詞，不足採信。
二、按汽車行駛至交岔路口轉彎時，應遵守燈光號誌之指示，且汽車行近行人穿越道
    前，應減速慢行，遇有行人穿越時，無論有無交通警察指揮或號誌指示，均應暫
    停讓行人先行通過，並駕駛人應注意車前狀況，隨時採取必要之安全措施，道路
    交通安全規則第一百零二條第一項第一款、第一百零三條及第九十四條第三項分
    別定有明文。另行人不得在道路上任意奔跑、追逐、嬉戲，上開規則第一百三十
    三條亦有規定。本件被告駕車行至前開交岔路口轉彎時，未遵守燈光號誌之指示
    ，違規闖越紅燈左轉，復於駛經行人穿越道時，未禮讓行人先行通過，又未隨時
    採取必要之安全措施，而依當時天候晴、日間自然光線、路面狀態乾燥無缺陷、
    無障礙物、視距良好等情形，尚無不能注意之情事，竟疏未注意，適告訴人下課
    放學返家途中行經前開肇事地點正欲穿越行人穿越道時，因與同學在道路上任意
    奔跑、嬉戲，至被告所駕車輛不慎與告訴人發生碰撞，因而肇事，造成告訴人受
    有前揭傷害，被告顯有過失甚明。且本件車禍之發生係因被告駕駛自用小客車，
    行經行人穿越道未讓行人優先通行，為肇事原因乙節，亦經臺灣省臺北縣區車輛
    行車事故鑑定委員會鑑定在案，有該會九十二年四月十七日北鑑字第九二０二八
    ０號函及鑑定意見書一份在卷可參。而告訴人穿越道路時非但疏未注意左右來車
    ，反竟於道路上奔跑、嬉戲，致釀車禍，其對本件車禍之發生亦顯與有過失，然
    被害人之與有過失究不能解免於被告就本件車禍發生之過失罪責。且被告之過失
    行為與告訴人所受之前揭傷害間，復有相當因果關係。本件事證已臻明確，被告
    過失傷害犯行洵堪認定。
三、核被告乙○○所為，係犯刑法第二百八十四條第一項前段之過失傷害罪。被告駕
    車行經行人穿越道不依規定讓行人優先通行，因而致人受傷，應依道路交通管理
    處罰條例第八十六條第一項之規定加重其刑。查被告於本件車禍肇事後隨即報警
    處理，並於員警前往現場處理時，向據報前來尚不知何人犯罪之員警自首坦承肇
    事等情，業據其供明在卷，並有臺北縣政府警察局偵辦交通事故案件「涉嫌人是
    否自首」調查表一份在卷足憑，參以被告未逃避偵審之事實，應認本件被告合於
    自首之要件，是依刑法第六十二條前段之規定減輕其刑，並依刑法第七十一條第
    一項之規定先加後減之。爰審酌被告之素行、生活狀況、智識程度及本次犯罪之
    過失程度，告訴人所受之傷勢，迄今被告雖尚未與告訴人達成和解，然本件究屬
    過失犯罪，惡性非重等一切情狀，量處如主文所示之刑，並諭知易科罰金之折算
    標準，以示懲戒。
四、本件被告經合法傳喚，無正當理由未於審理期日到庭，惟本件本院認係應科拘役
    之案件，爰不待其陳述，逕行判決。
據上論斷，應依刑事訴訟法第二百九十九條第一項前段、第三百零六條，刑法第二百
八十四條第一項前段、第六十二條、第七十一條第一項、第四十一條第一項前段，道
路交通管理處罰條例第八十六條第一項，罰金罰鍰提高標準條例第一條前段、第二條
，判決如主文。
本案經檢察官侯靜雯到庭執行職務。
中      華      民      國    九  十  二    年      八      月    六    日
          臺灣板橋地方法院交通法庭
                                      法    官  高  奕  驤
右正本證明與原本無異。
如不服本判決，應於判決送達後十日內向本院提出上訴狀 (應附繕本) ，上訴於
臺灣高等法院。
                                      書 記 官  廖  舜  宜
中      華      民      國    九  十  二    年      八      月    六    日
附錄本案論罪科刑法條全文：
刑法第二百八十四條
因過失傷害人者，處六月以下有期徒刑、拘役或五百元以下罰金。致重傷者，處一年
以下有期徒刑、拘役或五百元以下罰金。
從事業務之人，因業務上之過失傷害人者，處一年以下有期徒刑、拘役或一千元以下
罰金。致重傷者、處三年以下有期徒刑、拘役或二千元以下罰金。


司法院資訊處製作；財團法人民間司法改革基金會備份。
